臺灣新竹地方法院刑事判決
110年度金訴字第134號
公  訴  人  臺灣新竹地方檢察署檢察官
被      告  曾鑫樺


上列被告因違反洗錢防制法等案件，經檢察官提起公訴（109年
度偵字第13857號、110年度偵字第46、303號），被告於本院準
備程序中就被訴事實為有罪之陳述，經告以簡式審判程序之旨，
並聽取檢察官、被告之意見後，經本院合議庭裁定由受命法官改
行簡式審判程序審理，判決如下：
    主  文
曾鑫樺幫助犯詐欺取財罪，累犯，處有期徒刑叁月，如易科罰金
，以新臺幣壹仟元折算壹日。
    事實及理由
一、本件犯罪事實及證據，除犯罪事實欄第1至5行應更正為「曾
    鑫樺明知將所申辦之金融帳戶資料交由真實身分不詳之人使
    用，可能遭他人作為詐欺犯罪之工具，竟基於幫助詐欺取財
    之故意，於民國109年8月22日前某日…」，第8、11行均刪除
    「存摺」及附表編號3告訴人吳立凱匯款時、地、金額欄第
    一欄更正為「109年8月29日0時16分許，匯款30000元」，及
    證據部分補充被告曾鑫樺於本院準備程序、審理時之自白外
    ，餘均引用起訴書之記載（如附件）。
二、論罪科刑：
㈠、按刑法上之幫助犯，係對於行為人與正犯有共同之認識，而
    以幫助之意思，對於正犯資以助力，而未參與實施犯罪之行
    為者而言。如未參與實施犯罪構成要件之行為，且係出於幫
    助之意思提供助力，即屬幫助犯，而非共同正犯。被告將本
    案帳戶資料交付詐騙集團成員使用，雖使該集團成員得基於
    詐欺取財之犯意，向附表所示告訴人3人施以詐欺取財之行
    為，使渠等因而陷於錯誤匯款至本案銀行帳戶中，而遂行詐
    欺取財之犯行，惟被告單純提供銀行帳戶供人使用之行為，
    並不等同於向告訴人施以詐欺之行為，且亦無證據證明被告
    有參與詐欺取財犯行之構成要件行為，是揆諸前揭說明，核
    被告所為，係犯刑法第30條第1項前段、第339條第1項之幫
    助詐欺取財罪。被告基於幫助之犯意而為詐欺構成要件以外
    之行為，為幫助犯，爰依刑法第30條第2項規定減輕其刑。
    又被告前因犯公共危險案件，經臺灣屏東地方法院以107年
    度交簡字第2259號判處有期徒刑2月確定，於108年1月25日
    易科罰金執行完畢，有臺灣高等法院被告前案紀錄表附卷可
    稽，被告受徒刑之執行完畢後，5年以內故意再犯本案有期
    徒刑以上之罪，固為累犯，然參諸司法院大法官釋字第775
    號解釋意旨，構成累犯者苟不分情節，基於累犯者有其特別
    惡性及對刑罰反應力薄弱之立法理由，一律加重最低本刑，
    將可能致生行為人所受之刑罰超過其所應負擔罪責之情而不
    符罪刑相當原則，為避免發生罪刑不相當之情形，法院就個
    案應依解釋意旨，裁量是否加重最低本刑。是以，本院衡酌
    被告構成累犯之前罪為公共危險罪，與本案之犯罪型態、原
    因、侵害法益有異，罪質不同，如適用刑法第47條第1項累
    犯規定加重其刑，尚與憲法罪刑相當原則、比例原則有違，
    故不予加重其刑。被告以一交付帳戶之幫助行為供詐騙集團
    為詐欺取財之用，並使告訴人3人陷於錯誤分別匯入款項，
    使渠等受有如起訴書附表所示之損害，係以一行為同時觸犯
    數幫助詐欺取財罪，侵害不同之財產法益，為同種想像競合
    犯，應依刑法第55條規定，論以一幫助詐欺取財罪處斷。
㈡、關於洗錢罪名部分：
  ⒈提供金融帳戶提款卡及密碼之行為人，因已失去對自己帳戶
    之實際管領權限，若無配合指示親自提款，即無收受、持有
    或使用特定犯罪所得之情形，且無積極之移轉或變更特定犯
    罪所得之行為，故非屬洗錢防制法第2條第1款、第3款所稱
    之洗錢（正犯）行為。又同條第2款之掩飾、隱匿行為，目
    的在遮掩、粉飾、隱藏、切斷特定犯罪所得與特定犯罪間之
    關聯性，須與欲掩飾、隱匿之特定犯罪所得間具有物理上接
    觸關係（事實接觸關係）。而提供金融帳戶提款卡及密碼供
    他人使用，嗣後被害人雖匯入款項，然此時之金流仍屬透明
    易查，在形式上無從合法化其所得來源，未造成金流斷點，
    尚不能達到掩飾或隱匿特定犯罪所得之來源、去向及所在之
    作用，須待款項遭提領後，始產生掩飾、隱匿之結果，若無
    參與後續之提款行為，即非同條第2款所指洗錢（正犯）行
    為，無從成立一般洗錢罪之直接正犯（最高法院刑事大法庭
    108年度台上大字第3101號裁定意旨參照）。
  ⒉查被告僅提供本案銀行帳戶之提款卡、密碼予他人使用，並
    無收受、持有、使用詐騙款項之情，且此時之金流仍屬透明
    易查，形式上無從合法化其所得來源，尚未造成金流斷點，
    又被告並未參與後續提領詐騙款項之行為，亦無移轉、變更
    詐騙款項之行為，無從達到掩飾、隱匿詐騙款項之來源、去
    向、所在之結果，自不構成洗錢防制法第14條第1項洗錢罪
    之正犯。又詐欺集團固以本案銀行帳戶作為收取犯罪所得之
    用，惟一般而言，於被害人匯款至前開帳戶後，集團成員可
    收取詐騙款項之管道甚多，包括自人頭帳戶再轉匯入其他帳
    戶，或由車手臨櫃或至自動櫃員機提領現金，質言之，詐騙
    集團使用人頭帳戶供被害人匯入款項之目的，在於使真正犯
    罪人得以在取得犯罪所得之過程中隱蔽身分而逃避刑事追訴
    ，並非必然會以造成金流斷點或掩飾、隱匿詐騙款項之來源
    、去向、所在之方式取得犯罪所得。本案依卷內證據，僅足
    認定被告主觀上有預見提供本案銀行帳戶會供詐欺犯罪者作
    為詐欺他人將款項匯入之用，至於被害人匯款至本案帳戶後
    ，詐欺集團成員究竟會以何種方式取得贓款實際上仍有多種
    可能性，並無證據證明被告主觀上確已認識詐欺集團成員必
    然以切斷金流之方式取得犯罪所得，亦難認被告有幫助洗錢
    之犯意而論以幫助洗錢罪。
  ⒊又實務上所謂「不另為無罪諭知」之記載，乃係就檢察官起
    訴之事實範圍，在法律上為一罪關係之前提下，就部分之「
    事實」加以減縮之意；至若在犯罪事實同一（基本社會事實
    同一）之前提下，對此行為所為之法律評價縱有不同，仍非
    屬犯罪事實一部減縮之範疇。而本院固認被告本案之行為並
    不成立洗錢罪之正犯或幫助犯，然檢察官認被告成立幫助詐
    欺取財罪、洗錢罪，均係就被告「提供帳戶」之單一基本社
    會事實所進行之法律評價，縱本院認檢察官就洗錢罪部分之
    法律評價有所誤會，已如前述，仍未就檢察官起訴之犯罪事
    實有所減縮，且被告所為仍經本院論罪科刑而非「行為不罰
    」，則此部分尚與「不另為無罪諭知」無涉，附此敘明。
三、量刑審酌：爰以行為人之責任為基礎，審酌被告提供銀行帳
    戶資料予詐騙集團成員使用，致告訴人3人因受騙而匯款之
    財產法益侵害，參酌被告提供銀行帳戶供詐騙集團作為人頭
    帳戶使用之犯罪情節，及被告犯後坦承犯行，態度尚可；暨
    衡酌被告國中畢業之教育程度、現無業、母親為殘障人士之
    家庭經濟狀況等一切情狀，量處如主文所示之刑，並諭知易
    科罰金之折算標準，以資懲戒。
據上論斷，應依刑事訴訟法第273條之1第1項、第299條第1項前
段、第310條之2、第454條第2項，判決如主文。
本案經檢察官黃翊雯提起公訴，檢察官邱宇謙到庭執行職務。
中    華    民    國  110     年    10   月    28     日
                  刑事第九庭  法  官  卓怡君
以上正本證明與原本無異。　　　　　　　　　
如不服本判決應於收受本判決後20日內向本院提出上訴書狀，上
訴書狀應敘述具體理由。上訴書狀未敘述上訴理由者，應於上訴
期間屆滿後20日內補提理由書狀於本院（均須按他造當事人之人
數附繕本）「切勿逕送上級法院」。
中　　華　　民　　國　　110 　年　　10　　月　　28　　日
                              書記官  胡家寧
附錄本案論罪科刑法條全文：
刑法第339條
意圖為自己或第三人不法之所有，以詐術使人將本人或第三人之
物交付者，處五年以下有期徒刑、拘役或科或併科五十萬元以下
罰金。
以前項方法得財產上不法之利益或使第三人得之者，亦同。
前二項之未遂犯罰之。
【附件】
臺灣新竹地方檢察署檢察官起訴書
                                    109年度偵字第13857號
                                       110年度偵字第46號
                                                 第303號
　　被　　　告　曾鑫樺　男　24歲（民國00年0月00日生）
　　　　　　　　　　　　住新竹縣○○市○○街0號
　　　　　　　　　　　　居新北市○○區○○街000號3樓
　　　　　　　　　　　　國民身分證統一編號：Z000000000號
上列被告因違反洗錢防制法等案件，已經偵查終結，認應提起公
訴，茲將犯罪事實及證據並所犯法條分敘如下：
　　　　犯罪事實
一、曾鑫樺能預見提供銀行帳戶予不相識之人使用，極易遭人利
    用作為與有關財產犯罪之工具，可能使不詳之犯罪集團隱匿
    真實身分，而幫助犯罪集團掩飾或隱匿他人實施詐欺犯罪所
    得財物之用，竟仍不違其本意，基於幫助掩飾特定犯罪所得
    之去向及不詳犯罪集團詐欺取財之不確定故意，於民國109
    年8月22日前之某日，在新北市三重區三重捷運站第一出口
    置物櫃，將其所申辦之中國信託商業銀行帳號000-00000000
    0000號帳戶(下稱中信銀行帳戶)之存摺、金融卡、密碼及該
    帳戶網路銀行帳號及密碼等物件，交付與真實姓名年籍不詳
    之人所屬詐騙集團。嗣詐騙集團成員取得上開帳戶存摺、金
    融卡、密碼後，即意圖為自己不法之所有，基於詐欺取財之
    犯意，於附表所示時間，以附表所示詐騙方式，施用詐術於
    附表所示蕭庭宜等人，使其陷於錯誤，依指示匯款至如附表
    所示之曾鑫樺前開帳戶，詐騙集團成員旋將該等款項提領一
    空而詐欺得逞。嗣如附表所示蕭庭宜等人發覺有異，報警始
    悉上情。
二、案經蕭庭宜訴由臺中市政府警察局太平分局、吳建逸訴由新
    竹縣政府警察局竹北分局、吳立凱訴由新北市政府警察局蘆
    洲分局報告偵辦。
　　　　證據並所犯法條
一、證據清單及待證事實：
編號 證據名稱 待證事實 1 被告曾鑫樺於警詢及偵查中之供述。 被告曾鑫樺坦承有申辦上開帳戶存摺及金融卡之事實，惟矢口否認有何違反洗錢防制法及幫助詐欺等犯行，辯稱：伊於109年8月下旬因借款將上開帳戶放在三重捷運站等語。 2 109年度偵字第13857號 1.證人即告訴人蕭庭宜於警詢之證述。 2.嘉義市政府警察局第一分局北鎮派出所受理刑事案件報案三聯單、受理詐騙帳戶通報警示簡便格式表、165專線協請金融機構暫行圈存疑似詐欺款項通報單、內政部警政署反詐騙諮詢專線紀錄表各1份。 3.告訴人提供之網路匯款截圖照片2張。 證明告訴人蕭庭宜遭受詐騙而匯款至被告所有之上開中信銀行帳戶之事實。 3 110年度偵字第46號 1.證人即告訴人吳建逸於警詢之證述。 2.臺北市政府警察局內湖分局東湖派出所、受理詐騙帳戶通報警示簡便格式表、165專線協請金融機構暫行圈存疑似詐欺款項通報單、內政部警政署反詐騙諮詢專線紀錄表各1份。 3.告訴人提供之自動櫃員機交易明細表、網路匯款截圖照片各1份。 證明告訴人吳建逸遭受詐騙而匯款至被告所有之上開中信銀行帳戶之事實。  4 110年度偵字第303號 1.證人即告訴人吳立凱於警詢之證述。 2.內政部警政署反詐騙諮詢專線紀錄表1份。 3.告訴人提供之自動櫃員機交易明細表、存摺影本各1份。 證明告訴人吳立凱遭受詐騙而匯款至被告所有之上開中信銀行帳戶之事實。 5 被告曾鑫樺上開中信帳戶之基本資料及交易明細表1份。  證明如附表所示告訴人蕭庭宜等人遭受詐騙而匯款至被告所有之上開中信帳戶之事實。 
二、核被告所為，係犯刑法第30條第1項、違反洗錢防制法第2條
    第2款而犯同法第14條第1項之幫助洗錢罪及刑法第30條第1
    項、第339條第1項之幫助詐欺取財罪嫌。被告以一提供帳戶
    之行為，同時涉犯上開2罪名，為想像競合犯，應依刑法第5
    5條規定從一重之幫助洗錢罪處斷。 
三、依刑事訴訟法第251條第1項提起公訴。
　　此　致
臺灣新竹地方法院
中　　華　　民　　國　 110　　年　　 3　　月　　31　　日
　　　　　　　　　　　　　　　檢　察　官　黃翊雯　
本件正本證明與原本無異
中　　華　　民　　國　 110　　年　　 4　　月　　10　　日
　　　　　　　　　　　　　　　書　記　官  徐晨瑄
所犯法條：
刑法第339條
意圖為自己或第三人不法之所有，以詐術使人將本人或第三人之
物交付者，處五年以下有期徒刑、拘役或科或併科五十萬元以下
罰金。
以前項方法得財產上不法之利益或使第三人得之者，亦同。
前二項之未遂犯罰之。
刑法第30條
幫助他人實行犯罪行為者，為幫助犯。雖他人不知幫助之情者，
亦同。
幫助犯之處罰，得按正犯之刑減輕之。
洗錢防制法第14條第1項
有第二條各款所列洗錢行為者，處七年以下有期徒刑，併科新臺
幣五百萬元以下罰金。
洗錢防制法第2條第2款
本法所稱洗錢，指下列行為：
二、掩飾或隱匿特定犯罪所得之本質、來源、去向、所在、所有
    權、處分權或其他權益者。
附表：
編號 告訴人 詐騙方式 匯款時、地、金額（新臺幣） 人頭帳戶      1 蕭庭宜 詐欺集團佯稱錯誤設定扣款，如要解除，需依照指示操作金融帳戶。 109年8月28日21時6分，匯款9,989元。 被告中信銀行帳戶 2 吳建逸 詐欺集團佯稱錯誤設定扣款，如要解除，需依照指示操作金融帳戶。 1、109年8月28日20時55分許，匯款29,985元。 2、109年8月28日21時52分許，匯款22,123元。 被告中信銀行帳戶                                         3 吳立凱 詐欺集團佯稱錯誤設定扣款，如要解除，需依照指示操作金融帳戶。 1、109年8月29日0時15分許，匯款30,000元。 2、109年8月28日0時24分許，匯款29,985元。 被告中信銀行帳戶